【裁判字號】    91,上訴,2007
【裁判日期】    920129
【裁判案由】    殺人
【裁判全文】
臺灣高等法院高雄分院刑事判決                  九十一年度上訴字第二七號
    上  訴  人  臺灣屏東地方法院檢察署檢察官
    被      告  乙○○  男 .
    指定辯護人  本院公設辯護人  孫妙岑
右上訴人因被告殺人案件，不服臺灣屏東地方法院九十一年度重訴字第一０號中華民
國九十一年十一月十八日第一審判決（起訴案號：臺灣屏東地方法院檢察署九十一年
度偵字第五三六九號，及移送併辦案號：九十一年度偵字五九六七號）提起上訴，本
院判決如左：
    主  文
上訴駁回。
    事  實
一、乙○○與林薏蕙原係男女朋友，同居於彼等共同經營之屏東縣鹽埔鄉○○村○○
    路三十六之二號「洛陽大旅社」，兩人平日感情不睦，經常吵架，林薏蕙有意與
    乙○○分手，乙○○不願意，乃心生與林薏蕙同歸於盡之意念，民國（下同）九
    十一年八月五日晚間，林薏蕙與乙○○因喝酒問題發生口角，乃負氣離家。乙○
    ○獨自留於該旅社，至翌日下午四、五時許，因見林薏蕙仍未返回該旅社，乃加
    深其怨懟之情緒，進而決意殺死林薏蕙，計畫於林薏蕙返回旅社時，邀其飲酒，
    趁其不勝酒力，再強灌農藥，置其於死地。計畫謀定後，乃先駕車外出至屏東縣
    九如鄉○○村○○路七十五號翁麗琇經營之「六和農藥行」購買農藥「全多寧」
    （陶斯松）兩瓶，購畢即返回該旅社等待林薏蕙返回，至同年月七日凌晨零時許
    ，林薏蕙返回該旅社，乙○○即拿出一瓶高梁酒供其在該旅社小客廳飲用，乙○
    ○自己則飲用保力達Ｂ。至一時三十分許，林薏蕙已飲完半瓶高梁酒，乙○○見
    林薏蕙已酒醉，乃要求當時同在現場之員工劉美珍去三樓睡覺，並告訴林薏蕙要
    喝酒到房間繼續喝，而與林薏蕙進入兩人同居之房間，乙○○即按原先之計畫，
    趁林薏蕙不勝酒力，先以預備之農藥「全多寧」（陶斯松）強行灌入林薏蕙之口
    中，惟因林薏蕙抗拒，僅能將少量農藥灌入其口中，未能達其殺人之目的，乃改
    以雙手強力掐壓林薏蕙之頸部及以手摀住其口鼻，致其右側甲狀舌骨肌出血、舌
    骨體及右舌骨大角度交接處骨折、上唇內側瘀傷，當場窒息死亡，林薏蕙於抗拒
    之過程，並受有右肩頂部小瘀傷五處（最大者直徑約二公分）、右上臂上段外側
    近肩處瘀傷一處（約四．六公分×三公分）、右前臂近端內後側瘀傷一處（約二
    公分×一．五公分）、右前臂中段外後側瘀傷一處（約四公分×一．五公分）、
    右前臂中段及下段內側瘀傷三處（直徑均約一公分）、左前臂中段後側瘀傷一處
    （約三．五公分×一公分）、左前臂下段後內側瘀傷二處（直徑均約一公分）、
    左手背第二指骨位置瘀傷一處（約三．五公分×二公分）及第三指骨及手腕交界
    處瘀傷一處（直徑約一公分）等傷害。乙○○殺死林薏蕙後，原欲依原訂計畫，
    以現場之水果刀割腕及喝農藥「全多寧」（陶斯松）自殺，與林薏蕙同歸於盡，
    惟因不堪割腕之疼痛，且死意非堅，故僅以現場之水果刀割傷左手腕多次，未傷
    及動脈，且喝入農藥「全多寧」（陶斯松）之劑量亦不足以致死。至同日十七時
    二十四分，見均無人報案，又不耐其割腕及喝農藥之痛苦，乃自行以電話撥一一
    九報稱該旅社發生命案，以引警方到場救護。嗣經消防隊接獲其報案通知警方到
    場，始查獲上情，並當場扣得農藥全多寧（陶斯松）未開罐及已開罐用畢各一罐
    、白色膠帶一卷。
二、案經被害人之母甲○○告訴及由屏東縣警察局里港分局報請臺灣屏東地方法院檢
    察署檢察官偵查起訴及移送併辦。
    理  由
一、訊據被告乙○○雖不否認被害人林薏蕙為其所摀死，惟否認有何預謀殺人犯行，
    辯稱：伊當時與被害人林薏蕙進入房內，伊繼續喝酒，喝醉後失手將被害人掐死
    ，後因酒醉不省人事，待伊醒來要叫被害人起來開店，發現被害人身體冰涼，才
    以行動電話打一一九求救。伊自九十一年八月六日上午起即一直喝酒，該日下午
    有無去買本件農藥伊不知道，被害人體內為何有農藥反應及伊本人體內為何有農
    藥反應，應係酒醉不慎誤飲所致，而伊本人左手腕為何有多處割傷，亦因其喝醉
    不知道云云。惟查：
(一)被害人林薏蕙遺體經法醫解剖後，由法務部法醫研究所鑑定死亡原因，鑑定結論
    為：死者血液、膽汁及胃內容物均有中等濃度酒精，其血液及胃內農藥濃度太低
    ，不足以致命，而死者頸部及上唇內側均有傷痕，顯示其生前曾遭勒頸及摀口等
    導致窒息之外力攻擊，故推論死者係在酒精作用之下遭他人灌食農藥及勒頸與摀
    口，終於窒息死亡。此有法務部法醫研究所（九一）法醫所醫鑑字第一一四五號
    鑑定書及毒物化學檢驗報告各一份在卷可稽（九十一年相字第四九七號卷第一一
    七至一二八頁）。依該鑑定書所載，死者右側甲狀舌骨肌出血、舌骨體及右舌骨
    大角度交接處骨折、上唇內側瘀傷，依此受傷之部位及出血與骨折等情狀觀之，
    死者生前頸部確曾遭他人強力掐壓及以手摀口之事實，應堪認定。又被害人遺體
    留有右肩頂部小瘀傷五處（最大者直徑約二公分）、右上臂上段外側近肩處瘀傷
    一處（約四．六公分×三公分）、右前臂近端內後側瘀傷一處（約二公分×一．
    五公分）、右前臂中段外後側瘀傷一處（約四公分×一．五公分）、右前臂中段
    及下段內側瘀傷三處（直徑均約一公分）、左前臂中段後側瘀傷一處（約三．五
    公分×一公分）、左前臂下段後內側瘀傷二處（直徑均約一公分）、左手背第二
    指骨位置瘀傷一處（約三．五公分×二公分）及第三指骨及手腕交界處瘀傷一處
    （直徑約一公分）等傷痕，按被害人受傷之部位集中於左右雙臂及右肩頂部，所
    受傷害均為瘀傷，益可佐証其確有遭受強灌農藥，以及掐頸、摀口等足致窒息之
    外力攻擊，因以雙臂抗拒而受有上開瘀血傷害。再者，被害人之血液、胃內容物
    分別含有有機磷農樂陶斯松一二．九 ug/ml，此有上開毒物化學檢驗報告附卷可
    按，其遺體頭髮有白色嘔吐物、臉部有白色沉積物等情，亦經法醫驗斷明確，並
    有驗斷書一份存卷可參（九十一年相字第四九七號卷二四至二五頁），對照被害
    人曾受上開外力攻擊並極力抗拒等情觀之，其於死亡前先遭外力強灌該農藥應可
    認定，而法務部法醫研究所就被告死亡原因，推論被害人生前在酒精作用下遭他
    人強灌食農藥又被勒頸及摀口，終於窒息而亡，亦同此認定，有上開鑑定報告附
    卷可稽。綜上，被害人林薏蕙生前先遭外力強行灌入農藥「全多寧」（陶斯松）
    ，因其抗拒，未被灌入足量之該農藥，繼而遭受掐頸及摀口等外力攻擊，窒息死
    亡，應可認定。
(二)被告確有於九十一年八月六日下午四時三十分至五時三十分之間，駕車至屏東縣
    九如鄉○○村○○路七十五號翁麗琇經營之「六和農藥行」購買農藥「全多寧」
    、（陶斯松）兩瓶，此業經證人翁麗琇於警訊及原審審理中當庭指述明確（九十
    一年相字第四九七號卷及原審卷第二六頁），復有留於命案現場之農藥「全多寧
    」（陶斯松）空瓶一罐扣案可參。被告於審理中雖辯稱：其自九十一年八月六日
    上午即開始飲酒，精神恍惚，該日下午有無去買農藥伊不記得云云。惟被告既係
    自行駕車至証人翁麗琇之農藥行購買農藥，足見其意識清醒，自無不記得之理，
    其所辯顯無足採；再者，被告於警訊中亦供稱八月六日下午三、四時有一位綽號
    「依依」之女子至其旅社應徵工作，至下午五時許駕車外出購買樂透十張，共五
    百元，購畢後即返回旅社等語，此與証人劉美珍於警訊中所述該日下午確有「依
    依」之人來應徵，及下午四時三十分許，被告曾外出一小時等情亦大致相符（九
    十一年相字第四九七號卷第五二頁至五三頁），被告並無因飲酒致精神恍惚之情
    形，更見明確，故本件強行灌入被害人之農藥「全多寧」（陶斯松）確係被告所
    購買足堪認定。又被害人生前曾向其母即告訴人甲○○，其想要與被告分手，被
    告不願意，並說不放過被害人，此業經甲○○於偵查中陳述明確（九十一年相字
    第四九七號卷第三二頁背面）。証人劉美珍亦於警訊中証稱：乙○○有向伊說，
    要做一件事，在一個禮拜內，讓林薏蕙及甲○○母女料想不到之事情，乙○○並
    自稱其出社會後從未對任何女人下感情那麼重，唯獨對林薏蕙一人，連對其太太
    都沒有這樣，林薏蕙對其不好，又想與其分手，故要與林薏蕙同歸於盡等語（九
    十一年相字第四九七號卷第五三頁），故被告因與被害人感情不睦，而萌生殺死
    被害人林薏蕙之預謀遂購買上開農藥一情應可堪認定。
(三)警方接獲報案到場後，案發現場房間僅被告與死者同躺於床上，此有現場相片一
    幀在卷可按（九十一年相字第四九七號卷第八頁）。員警到場時係破房間門而入
    ，亦有屏東縣警察局里港分局處理相驗案件初步報告及報驗書附卷足參（九十一
    年相字第四九七號卷第一頁背面），另証人即被害人之母甲○○於警訊中亦証稱
    ：旅社內負責打掃之員工劉美珍打電話告訴伊，被害人與被告所住之房間反鎖，
    叫門亦未回應等語（九十一年相字第四九七號卷第一五頁背面），足見當時房門
    確係上鎖之狀態，衡諸常理，若係被告以外之第三人犯案，應無於犯案後將房門
    上鎖之必要，足證被害人之死亡應無第三人涉入。
(四)被告經送財團法人屏東基督教醫院就診時，左手腕即有猶豫淺切割傷多處，此有
    該醫院之驗斷証明書一份及被告左手腕受傷相片二幀在卷可查（九十一年相字第
    四九七號卷第二九頁、第四三頁）。被告就此手腕傷痕雖辯稱：本件現場之水果
    刀係伊拿入房內，用來切水果，至於左手腕之傷如何造成伊不知道云云。查本件
    現場水果刀上之血跡與被告ＤＮＡ─ＳＴＲ型別相同，該型別在台灣地區中國人
    中分布之機率預估為二．二四乘以十的負十二次方，此業經內政部警政署刑事警
    察局比對該水果刀之血跡棉棒與乙○○之血跡紗布明確，並有該局九十一年九月
    三日刑醫字第○九一○二二三二一五號鑑驗書一份附卷可參（九十一年相字第四
    九七號卷第五七至五八頁），足見該等傷痕確為該水果刀所割傷。且上開相片所
    示腕部多條淺割裂傷同一道刀痕之深淺不一，且有中斷停頓之痕跡，顯係猶豫刀
    傷，即被告自行割傷，因腕部動脈上部表皮神經極為敏感，刀割極為疼痛，而未
    能一刀果斷劃割之傷痕。此種傷痕足可判斷係受傷者自行切割造成，蓋若他人切
    割，因無從感覺被割傷者之痛苦，且必迅速為之，必無何猶豫之痕跡。據此而論
    ，被告上開所辯爰無可採，其左手腕之多處割傷係被告自行以現場之水果刀割傷
    之事實，應可認定。被告案發前數日曾向證人劉美珍陳稱其對被害人用情甚深，
    無法接受被害人向其提出分手，欲與被害人同歸於盡等語，已如上述，參以被告
    之左手腕留有多道猶豫刀傷及飲用劑量不足以致死之農藥等情，足認被告殺死被
    害人後，原欲以此方式與被害人同歸於盡，惟因不堪割腕之疼痛，且死意非堅，
    故僅以現場之水果刀割傷左手腕多次，未傷及動脈，且喝入之農藥亦因劑量不足
    ，而未致死。公訴意旨認被告之割腕及服農藥之行為係故佈與被害人雙雙自殺之
    假象，惟觀諸被告案發前曾有欲與被害人同歸於盡之陳述，且案發後從未有與被
    害人雙雙自殺之辯解，被告如係故佈此一假象，誤導辦案人員，案發後應有此辯
    解，方為合理。此外，復無證據足資證明其行為確為故佈與被害人雙雙自殺之假
    象，此部分公訴意旨所指尚難採信。
(五)綜上所述，被告因與被害人感情不睦，乃預謀殺害之，並於案發前一日下午購買
    農藥「全多寧」（陶斯松）兩瓶，並於兩人雙雙飲酒後，強行灌入農藥「全多寧
    」（陶斯松），因被害人抗拒，未被灌入足量之該農藥，繼而遭受掐頸及摀口等
    外力攻擊，窒息死亡，其被害過程既無第三人參與，則該外力之來源即可認係被
    告。又被害人若非被告所殺，則此命案與被告毫不相干，其又何須自行以水果刀
    割腕及吞服少量農藥「全多寧」（陶斯松），且若係於酒醉中誤飲農藥，何有兩
    人均湊巧誤飲之理？故被告所辯均無足採，其基於殺人之故意，先對被害人強行
    灌入預先購得之農藥「全多寧」（陶斯松），因被害人抗拒，未能灌入足量之農
    藥，進而以掐頸及摀口等手段攻擊被害人，致其窒息死亡，應可認定。
二、核被告所為，係犯刑法第二百七十一條第一項之罪。
三、原審以被告罪證明確，適用刑法第二百七十一條第一項、第三十七條第二項、第
    三十八條第一項第二款規定，審酌被告因與被害人林薏蕙感情不睦，不滿被害人
    欲與其分手，又因喝酒問題與被害人發生口角，竟罔顧人命，出於預謀，先誘引
    被害人喝酒，再趁被害人不勝酒力，先以預備之農藥「全多寧」（陶斯松）強行
    灌入被害人之口中，因被害人抗拒，僅能將少量農藥灌入其口中，未能達其殺人
    之目的，乃改以雙手強力掐壓林薏蕙之頸部及以手摀住其口鼻，致其窒息死亡，
    其殺意甚堅，剝奪他人之生命權，惡性重大，及被告犯罪後之態度等一切情狀，
    量處有期徒刑十五年，並依其犯罪之性質認有褫奪公權之必要，併予宣告褫奪公
    權十年。並以扣案未開封農藥「全多寧」（陶斯松）一罐係被告所購，為其所有
    預備供犯罪所用之物，農藥「全多寧」（陶斯松）空瓶一罐係其所購為其所有，
    且為被告強灌被害人之農藥的容器，自屬供本件犯罪所用之物，均依刑法第三十
    八條第一項第二款為沒收之宣告；另以扣案之藥物一包及收支簿一本、白色膠帶
    一卷均無證據證明為犯罪工具或與本件犯罪有何關連，又現場所留水果刀一把（
    扣於屏東縣警察局里港分局）係被告自傷之用，並非本案犯罪工具，不予宣告沒
    收。原審認事用法均無違誤，量刑亦稱妥適。本院另審酌本案係男女感情生變而
    起，肇因於死者欲與被告分手，且被告有同歸於盡之意念，並已自戕但未遂等情
    ，因認檢察官上訴意旨循告訴人聲請上訴之理由認原審量刑過輕而指摘原判決不
    當，為無理由，應予駁回。
據上論斷，應依刑事訴訟法第三百六十八條，判決如主文。
本案經檢察官方娜蓉到庭執行職務。
中    華    民    國     九十二     年       一       月      二十九    日
                              臺灣高等法院高雄分院刑事第一庭
                                  審判長法官  曾永宗
                                        法官  郭玫利
                                        法官  邱永貴
右正本證明與原本無異。
如不服本判決應於收受本判決後十日內向本院提出上訴書狀，其未述上訴理由者，
並得於提起上訴後十日內向本院補提理由書狀（均須按他造當事人之人數附繕本)「
切勿逕送上級法院」。
                                      書記官  梁雅華
中    華    民    國     九十二     年       二       月        六      日
附錄本案論罪科刑法條：
刑法第二百七十一條：殺人者，處死刑、無期徒刑或十年以上有期徒刑。
                                                                        Ｑ


司法院資訊處製作；財團法人民間司法改革基金會備份。
